【裁判字號】    90,易,448
【裁判日期】    901226
【裁判案由】    贓物
【裁判全文】
臺灣士林地方法院刑事判決                            九十年度易字第四四八號
    公  訴  人  臺灣士林地方法院檢察署檢察官
    被      告  丙○○ 原名.
    選任辯護人 郭蕙蘭
右列被告因贓物案件，經檢察官聲請以簡易判決處刑（九十年度偵字第一七九八號）
，本院改依通常程序審理，判決如左：
    主  文
丙○○連續故買贓物，處有期徒刑肆月，如易科罰金，以佰元折算壹日。
    事  實
一、丙○○自民國八十八年起，陸續在「網際光華螞蟻市場」網站刊登買賣電子科技
    產品之廣告，於八十九年七月底丁○○打電話向丙○○兜售電漿電視，因丙○○
    嫌價格過高而未成交，隨後，綽號「小郭」之戊○○得知丙○○有在買賣電子科
    技產品，亦打電話向丙○○兜售如附表所示之電漿電視（丁○○涉犯牙保贓物部
    分及戊○○涉犯贓物罪部分另由臺灣臺北地方法院檢察署偵辦中），丙○○竟基
    於故買贓物之概括犯意，明知戊○○所兜售如附表所示之電漿電視及ＤＶＤ均係
    來源不明之贓物〔按上開電漿電視及ＤＶＤ等均係臺灣己○○將軍股份有限公司
    （以下簡稱己○○公司）所有，於八十九年七月二十六日在臺北市○○○路○段
    一六三號三樓遭不詳人士竊取〕，竟仍先於八十九年七月底，在臺北市○○區○○街河堤旁向戊○○分別以新臺幣（下同）十二萬元、三千元之代價，購得如附
    表編號一之電漿電視及編號三之ＤＶＤ光碟播放機，因丙○○發現該台電漿電視
    故障無法使用，旋於同年八月初，在臺北縣三重市天台廣場地下停車場將該台瑕
    疵品向戊○○無償更換如附表編號二之電漿電視，而收受如附表編號二之電漿電
    視，復因戊○○表示願以二萬元之價格出售該台有瑕疵之電漿電視，丙○○遂基
    於前述概括犯意，另以二萬元之代價向戊○○購買該台故障之電漿電視。丙○○
    隨即在上開網站，自稱「吳先生」，並刊登欲出售附表所示之電漿電視之廣告，
    適有不知情之乙○○透過該網站所刊登之電話與丙○○接洽，並於同年八月四日
    下午六時許，在臺北市萬華區青年公園旁以四萬元代價購入附表編號一之電漿電
    視，乙○○乃委請己○○公司派人前來修理，該公司遂報警處理，並會同警方於
    同年八月七日上午十一時許，在附表編號一所示之地點起獲如附表編號一所示之
    物，嗣於同日傍晚六時四十分許，在臺北市○○路與國興路口處，經警循線查獲
    丙○○，再於同日晚間十時許，丙○○帶同警方至附表編號二所示之地點，起出
    如附表編號二、三所示之物。
二、案經臺北市政府警察局大安分局報請臺灣臺北地方法院檢察署呈請臺灣高等法院
    檢察署令轉臺灣士林地方法院檢察署檢察官偵查後聲請簡易判決處刑，本院改依
    通常程序審理。
    理  由
一、本件被告丙○○被訴贓物案件，經檢察官聲請簡易判決處刑，本院認有刑事訴訟
    法第四百五十一條之一第四項但書之情形，改依通常程序審理，合先敘明。
二、訊據被告丙○○固坦承有於右揭時、地買受及更換如附表所示之物，惟矢口否認
    有前揭犯行，辯稱：伊認為可能是水貨或二手貨，因價格與國外市場價格差不多
    ，且賣主戊○○係啟祥三Ｃ電腦店老闆，是有店面之賣主，根本不知是贓物云云
    。
三、經查：
    (一)附表所示之物均係己○○公司所有，於八十九年七月二十六日上午七時十五分
      許，在臺北市○○○路○段一六三號三樓發現已遭不詳人士竊取等情，業據該
      公司營業部映像資訊課課長甲○○於警、偵訊及本院審理時指證明確，並有臺
      北市政府警察局大安分局報案三聯單、刑案現場勘查紀錄表及電話記錄簿附卷
      可稽，從而前開電漿電視兩台及ＤＶＤ播放機一台，係屬他人竊取之贓物，可
      堪認定。
    (二)按刑法贓物罪之成立，除客觀上須行為人有刑法第三百四十九條所定之行為態
      樣外，主觀上更須行為人有明知贓物之必要，被告客觀上確有買受附表編號一
      、三所示之物及無償更換編號二所示之物等情，業經被告於警、偵訊及本院審
      理時供明在卷，並有扣押筆錄二紙在卷可憑，應無疑義，惟被告對於附表所示
      之物是否有贓物之認識，除被告明確就此犯罪主觀構成要件自白外，否則僅能
      依據客觀之情況證據為認定，而作為認定行為人有無贓物之認識基準之情況證
      據，可從贓物之性質、種類及數量等本體事實、贓物交易之有關事實以及交易
      雙方當事人有關之事實等判斷之，茲就本件有關之情況證據分別詳述之：
      １、本件贓物之本體事實：
          即就贓物之性質、種類、形狀、數量等作為行為人有無贓物認識之情況證
          據，乃係以該物品是否具有特殊性、機密性、以及是否在市面上流通之特
          性等判斷行為人是否易於知悉該物為贓物，經查：
          被告與戊○○交易之電漿電視係高科技之電器產品，於八十九年間在國內
          仍係稀有且高價之產品，此據己○○公司營業部映像資訊課課長甲○○於
          警訊中表示附表編號一所示型號之電視目前僅有該公司進口，於八十九年
          六月七日進口一台，同年七月六日進口十台，進口價是二十五萬元，市價
          四十二萬元，目前已賣了三台（詳見八十九年八月七日警訊筆錄），於本
          院九十年九月二十五日訊問時亦結證：「（案發當時此三樣物品有無其他
          購買管道？）編號一編號二沒有，編號三可能有，但數量稀少；（你如何
          確定沒有其他購買管道？）這兩個型號是臺灣己○○公司專屬型號，編號
          三的商品不是我們公司的產品，是我親自去日本買的，屬於貿易商貨，數
          量稀少，貿易商貨和代理商貨價差一倍。編號一、二，是一定只能由我們
          公司購買。」等語，且被告於本院審理時亦不諱言：「（電漿電視產品，
          是在何處知道消息？）是在當年六月份的世貿電子展第一次看到，後來又
          在雅虎的英文網站有看到，當時市面很少有此產品，當時世貿展時的價格
          約是五十吋四十多萬元；（當時電漿電視市面上有無買賣？）沒有，是新
          產品，是很新穎的產品（見本院九十年十二月十二日審判筆錄）」等語，
          足見電漿電視在案發當時仍屬於稀少且甚少於市面上流通，更是高價之新
          興商品，具有特殊性，因此突然有人主動兜售，若非已盡客觀、合理之周
          詳詢問與調查，足認來源正當，否則極易令人與贓物產生聯想。
      ２、本件贓物交易之有關事實：
          可從交易之方式、地點、價格等因素判斷認定之，茲分述如後：
          、交易之方式：本件贓物交易之方式是第一次戊○○主動打電話給被告
              兜售達成交易，第二次則是被告打電話給戊○○要求換貨，並另以二
              萬元代價購買原來故障之電漿電視，此部分已據被告供稱無訛，足見
              達成本件交易之過程顯與一般買受人主動詢價購買之型態有異。
          、交易之場所：本件贓物交易之場所分別在臺北市○○區○○街河堤旁
              及臺北縣三重市天台廣場地下停車場，亦為被告供承在卷，而上開場
              所顯非買賣高科技電器產品之一般處所，且具有隱密性、不易為人所
              發覺之特性，被告選擇上開場所交易，已啟人疑竇，而被告於本院九
              十年十二月十二日審理時尚且供稱戊○○係啟祥三Ｃ電腦店老闆，是
              有店面的（詳見本院上開審判筆錄），被告何以不與戊○○在其店面
              公然交易，除可當場測試商品是否正常外，更有相當資訊足以調查來
              源之正當性，惟其不此之圖，反而在上開隱密之處所貿然進行高達數
              萬元之交易，顯為一種異常之交易型態，洵與常情不符。
          、交易之價格：本件贓物交易之價格分別為編號一為十二萬元，因其故
              障再無償更換編號二之電視，該故障之電視再以二萬元成交，編號三
              之ＤＶＤ播放機為三千元，惟被害人己○○公司失竊之上開電漿電視
              等電器之價值，據甲○○於本院九十年九月二十五日訊問時證稱：「
              （八十九年七月二十六日警訊筆錄有提到ＤＶＤ的價格是四萬元，剛
              剛所述是二萬五千元，前後不同，有何意見？）我在日本是以二萬元
              買的，臺灣水貨的價格是四萬；（電漿電視的利潤如何計算？）編號
              一成本是二十五萬元，賣給經銷商三十萬，經銷商賣給消費者含施工
              約三十九萬到四十萬，編號二成本二十二萬元，賣給經銷商二十六萬
              五千，經銷商賣給消費者含施工約三十五萬到三十六萬」等語，且證
              人乙○○於警訊中亦稱：「（附表編號一之電漿電視你是否知道市價
              為何？）市價約三十萬元（見一五八七三號偵查卷第十八頁正面）」
              等語，再者，附表所示之電漿電視是八十九年六月七日始由己○○公
              司自日本開始進口，於同年七月二十六日遭竊後，隨即於同年七月底
              出售予被告，前後期間僅月餘，斷無可能於中古市場之價格剩下不到
              市價之二分之一，況且若係來源合法之電漿電視發生故障，可送往代
              理商代為修復，其價值亦不可能從四十萬元左右降成只有二萬元，另
              ＤＶＤ播放機係甲○○自日本購回作為己○○公司自用，在日本購買
              之價格已達二萬元，在國內之水貨價格更高達四萬元，被告僅以區區
              三千元購得，就交易價格而言，與該等電器產品之價值顯不相當，被
              告復直言：「（你為何會向小郭購買電漿電視？）因為市面一台電漿
              電視要二十幾萬元，他要賣我十二萬元，我覺得很便宜，貪小便宜才
              購買（見一五八七三號偵查卷第二十四頁正面）」等語，足見被告係
              以顯不相當之低價購買。
      ３、交易時當事人之有關事實：此可從交易時或交易後，雙方當事人之言行舉
          止等有無異常來判斷，本件贓物交易時，被告於臺灣臺北地方法院檢察署
          八十九年八月三十一日偵訊時供稱：「戊○○說電視是他自己帶回來的，
          公司沒有建檔，所以不能找原公司修，伊也照此告訴乙○○，他的意思可
          能是水貨的關係，公司不維修」等語。衡情若只是水貨而非贓物，為何不
          願意乙○○送回原公司修復，顯恐遭查獲，才於出售時向乙○○如此交代
          ；再者，被告於「網際光華螞蟻市場」網站刊登廣告兜售附表所示之電漿
          電視，竟自稱「吳先生」，而不敢以真實姓名示人，且明知其欲出售之電
          漿電視之廠牌係「fujitsu」，卻於廣告中偽稱係「sony」 廠牌，此有台
          灣臺北地方法院檢察署八十九年度偵字第一五八七三號卷第十一、十二頁
          之廣告在卷可證，被告以此不實之廣告魚目混珠，目的無非係為避免被害
          人己○○公司發覺上開廣告進而被查獲。又被告於臺北地檢署同一期日偵
          訊時供稱：「小郭說電視及ＤＶＤ是他自己帶回來的（上開偵卷第五十二
          頁背面）」，嗣於本院九十年十二月十二日審理時改稱：「小郭表示是別
          人拿來賣的，他是專門收二手貨的（見本院上開期日審判筆錄）」，被告
          供述前後矛盾，益見被告未向戊○○詢問商品來源，否則斷不致於就來源
          交代不一。被告竟於向初次交易之戊○○購買單價高達十二萬元之電器，
          未詢問商品來源，亦未於交易之時當場測試該電視是否正常無故，殊與一
          般交易情形有異，再參以被告於八十九年八月七日警訊時供稱：「（你有
          沒有覺得小郭賣給你的電視來路不明？）我在想他賣給我的物品來源可能
          不是很正當才會那麼便宜。」復於臺灣士林地方法院檢察署九十年二月二
          十七日偵訊時供稱：「（是否知道電漿是贓物？）曾經有一個念頭想過是
          贓物，我是貪小便宜。」另本院於九十年十二月十二日審理時提示上開偵
          訊筆錄訊問被告有何意見，被告亦供稱：「小郭與我電話聯絡過後我有想
          過是贓物」等語，足認被告於購買之前已懷疑是贓物，竟於交易之時，未
          加以詢問商品來源，亦未加以測試，迅速完成交易後，即刊登廣告出售，
          均屬悖於情理。
    (三)綜上證據及情節，被告既於交易之前，即已懷疑戊○○所兜售者係贓物，竟仍
      在非一般買賣高科技電器商品之處所進行交易，且未盡合理之方式調查商品來
      源及測試品質，即與初次見面之戊○○進行交易，並在貪小便宜之心態及認為
      來源可能不是很正當之情況下，猶以顯不相當之低價加以購買，嗣並因其中一
      商品有瑕疵而加以更換，迅即刊登不實之銷售廣告加以出售，若仍謂無贓物之
      認識，豈非有悖常情，足認被告於交易之時，主觀上對附表所示之物係來源不
      明之贓物已有認識，其飾詞否認知贓，要屬臨訟畏罪之詞，自不足採，本件事
      證明確，被告犯行堪以認定。
四、核被告丙○○於八十九年七月底買受如附表編號一、三所示之贓物，及於同年八
    月初，再以二萬元代價買受如附表編號一所示之故障電視部分，均係犯刑法第三
    百四十九條第二項之故買贓物罪；至被告於八十九年八月初，無償更換如附表編
    號二所示之無瑕疵之贓物部分，係犯刑法第三百四十九條第一項之收受贓物罪，
    檢察官認此部分亦應依同條第二項之故買贓物罪處斷，尚有未洽，此部分應依法
    變更起訴法條。被告先後兩次故買贓物之犯行，時間緊接，方法相同，觸犯構成
    要件相同之罪名，顯係基於概括犯意為之，應依連續犯規定論以一罪，並加重其
    刑（按檢察官於聲請簡易判決處刑書漏未敘及應依連續犯論處，雖有未洽，惟蒞
    庭之檢察官所提出之論告書上已予補正，認應依連續犯論處，附此敘明。）又被
    告所犯上開故買贓物與收受贓物二罪之間，具有原因結果之牽連關係，依刑法第
    五十五條之規定，應從較重之故買贓物罪處斷。查被告行為後，刑法第四十一條
    將原「犯最重本刑為三年以下有期徒刑以下之刑之罪，而受六月以下有期徒刑或
    拘役之宣告，因身體、教育、職業或家庭之關係，執行顯有困難者，得以一元以
    上三元以下折算壹日，易科罰金」之規定，於九十年一月四日修正為刑法第四十
    一條第一項前段，修正後之新規定為「犯最重本刑為五年以下有期徒刑以下之刑
    之罪，而受六月以下有期徒刑或拘役之宣告，因身體、教育、職業、家庭之關係
    或其他正當事由，執行顯有困難者，得以一元以上三元以下折算一日，易科罰金
    」，上開修正後之新規定已於九十年一月十日經總統公布，而於同年一月十二日
    生效施行，是被告行為後法律已有變更，經比較新舊法之結果，以修正後之新規
    定對被告較為有利，應依刑法第二條第一項前段之規定，適用裁判時即修正後之
    刑法第四十一條第一項前段之規定，併予敘明。爰審酌被告於八十三年間曾因犯
    竊盜案件，經臺灣臺北地方法院判處有期徒刑六月，緩刑三年確定，此有臺灣高
    等法院檢察署刑案紀錄簡覆表附卷可稽，其於緩刑期滿後，又因一時貪念致犯本
    罪，原不宜寬縱，惟念本件贓物已由被害人己○○公司領回，所生之危害尚非重
    大及被告之犯後態度等一切情狀，量處如主文所示之刑，並諭知易科罰金之折算
    標準。
據上論斷，應依刑事訴訟法第四百五十二條、第二百九十九條第一項前段、第三百條
，刑法第二條第一項前段、第五十六條、第三百四十九條第一項、第二項、第五十五
條、修正後第四十一條第一項前段，罰金罰鍰提高標準條例第一條前段、第二條，判
決如主文。
本案經檢察官譚德周到庭執行職務。
中      華      民      國      九十      年      十二    月  二十六    日
                                      臺灣士林地方法院刑事第三庭
                                          法  官  曾  家  貽
右正本證明與原本無異。
如不服本判決，應於判決送達後十日內，向本院提出上訴狀。
                                          書記官  陳  玉  珍
中      華      民      國    九十      年     十二     月    三十一    日
附錄本案論罪科刑法條全文：
刑法第三百四十九條第一、二項：
  收受贓物者，處三年以下有期徒刑、拘役或五百元以下罰金。
  搬運、寄藏、故買贓物或為牙保者，處五年以下有期徒刑、拘役或科或併科一千元
  以下罰金。
附表：
┌──┬─────┬─────┬─────┬──────────────┐
│編號│物品及數量│品      牌│型     號 │查      獲      地       點 │
├──┼─────┼─────┼─────┼──────────────┤
│ 一 │電漿電視  │fujitsu   │pds-4213wh│臺北市○○區○○路三十八號一│
│    │壹    台  │          │          │樓                          │
├──┼─────┼─────┼─────┼──────────────┤
│ 二 │電漿電視  │fujitsu   │pds-4208wb│臺北市○○○路○段一一一巷十│
│    │壹    台  │          │          │一號二樓                    │
├──┼─────┼─────┼─────┼──────────────┤
│ 三 │ＤＶＤ壹台│sony      │dvps7000  │同 右                       │
└──┴─────┴─────┴─────┴──────────────┘


司法院資訊處製作；財團法人民間司法改革基金會備份。
